臺灣臺南地方法院刑事判決　　　　　　　　　　　　　九十三年度訴字第一一號
　　公　訴　人　臺灣臺南地方法院檢察署檢察官
　　被　　　告　乙○○
右列被告因違反毒品危害防制條例案件，經檢察官提起公訴（九十二年度毒偵字第一
四五三號）及移
犯罪事實為有罪之陳述，本院裁定進行簡式審判程序，判決如左：
    主  文
乙○○連續施用第一級毒品，處有期徒刑壹年。
    事  實
一、乙○○曾於民國（下同）八十八年間，因違反毒品危害防制條例案件，經臺灣高
    雄地方法院以八十八年度毒聲字第八四三號裁定送勒戒處所觀察、勒戒後，認
    無繼續施用毒品之傾向，於八十八年十二月十五日經臺灣高雄地方法院檢察署檢
    察官以八十八年度毒偵字第一八二號為不起訴處分，並於同年月十七日釋放。
    詎乙○○猶未戒除毒癮，復於前開觀察、勒戒處分執行完畢後五年內，基於施用
    第一級毒品海洛因之概括犯意，自九十一年十一月十七日起至九十二年十二月十
    八日採尿時間回溯二十六小時之不詳時間內，在臺南市○○路九二五巷九三號旁
    小路內土地公廟、高雄縣茄萣鄉萬福村大廟內廁所、高雄縣茄萣鄉南定橋下及同
    鄉海邊等處，連續施用第一級毒品海洛因多次。嗣為警於九十一年十一月十九日
    、九十二年九月三日、十二月十日、十二月十七日，分別在臺南市○○路九二五
    巷九三號旁小路邊內土地公廟、同路一八七巷內廢棄工寮、高雄縣茄萣鄉○○
    村○○路二八九巷十一號住處查獲，經警四度採尿送驗，均呈嗎啡、安非他命陽
    性反應，且乙○○於九十二年十二月十七日為警拘提到案，經臺灣臺南地方法院
    檢察署檢察官執行本院九十二年度毒聲字第一六號觀察、勒戒裁定，於翌日
    （即同年月十八日）經臺灣臺南看守所附設勒戒所進行尿液篩檢，亦呈嗎啡、安
    非他命陽性反應（施用安非他命之部分未起訴），而查知上情。
二、案經臺南市警察局第六分局報請臺灣臺南地方法院檢察署檢察官偵查起訴暨臺南
    市警察局、高雄縣政府警察局湖內分局分別移請、報請臺灣高雄地方法院檢察署
    檢察官偵查後移送本院併案審理。
    理  由
一、被告乙○○於警詢中，雖一度否認有施用毒品之犯行，惟其於本院審理時，對於
    右開事實，除最後一次施用第一級毒品之確切時間業已不復記憶外，皆坦承不諱
    ，且其尿液經警四度採集送驗及臺灣臺南看守所附設勒戒所篩檢結果，均呈嗎啡
    陽性反應，有臺南市衛生局九十一年十一月二十八日（）南市衛驗字第九一
    八一五號、九十二年九月十八日（）南市衛驗字第九二六八二號、同年十二
    月十九日（）南市衛驗字第九二九九三號檢驗成績書、高雄縣政府衛生局九
    十二年十二月二十四日九二煙檢字第二一八四號煙毒尿液檢驗成績書、臺灣臺南
    看守所附設勒戒所九十三年一月五日南所文衛字第九三一二二號報告
    書所附尿液檢驗報告單各一紙及臺南市警察局第六分局偵辦毒品危害防制條例案
    件尿液檢體送檢清冊二紙、臺南市警察局刑警隊偵辦乙○○涉嫌毒品危害防制條
    例案送驗尿液及年級對照表、高雄縣政府警察局湖內分局煙毒、麻藥案件嫌犯代
    號與真實姓名對照表各一紙附卷可資佐證。又被告雖因時間已久，對其最後一次
    施用第一級毒品之確切時間已不復記憶，惟「海洛因經注射入人體後，約百分之
    八十於二十四小時內自尿液中排出，尿液中能否驗出嗎啡陽性反應與其投與量、
    投與途徑、採尿時間、個人體質及檢驗方法之靈敏度有關，國外曾有文獻報導注
    射六毫克之海洛因鹽酸鹽，其代謝物嗎啡之平均可檢出時限約為二十六小時」，
    此業據行政院衛生署藥物食品檢驗局八十一年九月八日（八一）藥檢一字第八一
    一四八八五號函敘述明確。依上開說明，足認被告最後一次施用第一級毒品海洛
    因之時間，應為九十二年十二月十八日採尿時間回溯二十六小時內之某時。本案
    事證明確，被告之自白與事實相符，堪可採信，其施用第一級毒品海洛因之犯行
    已堪認定。
二、查被告前因施用毒品案件，經臺灣高雄地方法院以八十八年度毒聲字第八四三
    號裁定送勒戒處所觀察、勒戒後，認無繼續施用毒品之傾向，於八十八年十二月
    十五日經臺灣高雄地方法院檢察署檢察官以八十八年度毒偵字第一八二號為不
    起訴處分，並於同年月十七日釋放，有不起訴處分書附於本院九十二年度毒聲字
    第一六號卷內及臺灣高等法院被告全國前案紀錄表附卷可憑；而被告於九十
    一年十一月十九日為警查獲後，經臺灣臺南地方法院檢察署檢察官以被告二犯毒
    品危害防制條例之罪，向本院聲請將被告送入勒戒處所觀察、勒戒，經本院以九
    十二年度毒聲字第一六號裁定將被告送勒戒處所觀察、勒戒後，認有繼續施
    用毒品傾向，亦有該案卷內所附裁定書及臺灣臺南看守所附設勒戒所九十三年一
    月六日南所文衛字第九三一六號函檢附之有無繼續施用毒品傾向證
    明書、有無繼續施用毒品傾向評估標準紀錄表各一紙存卷可參。又被告行為後，
    毒品危害防制條例修正條文業於九十三年一月九日實施，雖修正後毒品危害防制
    條例第三十五條雖針對施用毒品案件，就修正前後毒品危害防制條例如何比較適
    用為明文規定，但依該條立法理由第三點就具體案件適用新舊法之說明所列各項
    情形，均針對觀察、勒戒及強制戒治處分之聲請、執行程序為說明，與刑罰之論
    科全無相涉，顯見該條立法原意僅針對修正前後毒品危害防制條例所定觀察、勒
    戒及強制戒治程序為規範。本案既屬刑事訴追程序而非觀察、勒戒及強制戒治等
    保安處分裁定程序，參諸前引立法理由，自不適用修正後毒品危害防制條例第三
    十五條之規定，而仍應依刑法第二條之規定定其應適用之法律。比較修正前後之
    規定，修正後毒品危害防制條例對於五年內二犯該條例第十條之罪，經觀察、勒
    戒後認為有繼續施用毒品傾向者，除將再犯之界定時點由修正前所定「不起訴之
    處分後」變更為修正後之「觀察、勒戒或強制戒治執行完畢釋放後」外，於刑罰
    方面別無其他變革，是修正後毒品危害防制條例之規定於被告並無不利，依刑法
    第二條第一項前段之規定，應適用裁判時即修正後毒品危害防制條例之規定。
三、是核被告所為，係於觀察、勒戒處分執行完畢釋放後，五年內再犯修正後毒品危
    害防制條例第十條第一項之罪。被告持有第一級毒品海洛因之低度行為，應為其
    施用上開毒品之高度行為所吸收，不另論罪，又其施用第一級毒品海洛因多次，
    時間緊接，所犯係構成要件相同之罪，顯係基於概括之犯意反覆為之，應依刑法
    第五十六條連續犯之規定論以一罪，並依法加重其刑。公訴意旨雖未論及被告自
    九十一年十一月十九日為警查獲後至九十二年十二月十八日採尿時間回溯二十六
    小時之不詳時間內，連續施用第一級毒品海洛因之犯行，惟此部份與公訴人起訴
    之施用第一級毒品犯行有連續犯之裁判上一罪關係，本院自應併予審究。爰審酌
    被告沉迷毒品，經觀察、勒戒後仍未戒除毒癮，本次施用時間長達一年，且多次
    為警查獲後再度施用，不知戒慎，惟犯後坦承犯行、態度良好、尚有悔意等一切
    情狀，量處如主文所示之刑，以示懲儆。
據上論斷，應依刑事訴訟法第二百九十九條第一項前段、第二百七十三條之一第一項
，毒品危害防制條例第十條第一項，刑法第十一條前段、第二條第一項前段、第五十
六條，判決如主文。
本案經檢察官甲○○到庭執行職務。
中      華      民      國      九十三      年      四    月    三十    日
                                      臺灣臺南地方法院刑事第六庭
                                          審判長法  官  黃光進
                        法  官  黃翰義
                                                法  官  周紹武
右正本證明與原本無異。
如不服本判決，應於判決送達後十日內，向本院提出上訴狀。
                                                書記官  許美惠
中      華      民      國      九十三      年    四      月    三十    日
附錄本案論罪科刑法條全文
毒品危害防制條例第十條第一項
施用第一級毒品者，處六月以上五年以下有期徒刑。
